【裁判字號】    99,交抗,1441
【裁判日期】    990629
【裁判案由】    違反道路交通管理處罰條例
【裁判全文】
臺灣高等法院交通事件裁定            99年度交抗字第1441號
抗  告  人
即受處分人  甲○○
上列抗告人因違反道路交通管理處罰條例案件，不服臺灣士林地
方法院99年度交聲字第676號，中華民國99年5月25日裁定（原處
分案號：基監字第裁42-RA0000000號），提起抗告，本院裁定如
下：
    主  文
抗告駁回。
    理    由
一、原裁定意旨略以：本件抗告人即受處分人甲○○於民國99年
    年2月10日中午12時20分許，駕駛車牌號碼6469-EA號自用小
    客車，行經基隆市○○路（海洋大學前），行車速限為時速
    50公里之路段，超速行駛，經設置於該處之雷達測速儀測得
    時速為63公里，超速13公里，經舉發機關即基隆市警察局警
    員以受處分人有違反道路交通管理處罰條例第40條之違規行
    為，製單逕行舉發汽車所有人潘秋子，經潘秋子於應到案日
    期前向原處分機關即交通部公路總局臺北區監理所基隆監理
    站提出申訴，並告知應歸責人即汽車駕駛人為受處分人，經
    原處分機關函請舉發機關調查結果，仍認受處分人有前揭違
    規行為，乃依道路交通管理處罰條例第40條、第63條第 1項
    第 1款、違反道路交通管理事件統一裁罰基準及處理細則第
    41條、第43條、第44條、違反道路交通管理事件統一裁罰基
    準表之規定，於同年 4月12日以基監字第裁42-RA0000000號
    裁決書裁處受處分人罰鍰新台幣（下同）1600元，並記違規
    點數一點。原處分核無違誤，受處分人之異議為無理由，應
    予駁回等語。
二、抗告意旨略以：基隆市警察局最初於99年 3月16日開立舉發
    違反道路交通管理事件通知單時，僅處罰汽車駕駛人1600元
    ，詎經伊向原法院聲明異議後，原法院又依道路交通管理處
    罰條例第63條規定，追加記違規點數一點之處罰，惟該第63
    條之規定，顯然係將一罪給予兩種處罰之不當立法，並將迫
    使人民不敢聲明異議；又人民對處分不服之申訴期間僅有20
    日，而執法機關立案卻可享有 3個月之寬限期，立法者明顯
    偏袒執法機構，而有違平等原則，爰提起抗告云云。
三、按行車速度，依速限標誌或標線之規定，道路交通安全規則
    第93條第 1項定有明文。又汽車駕駛人，行車速度，超過規
    定之最高時速，或低於規定之最低時速，除有第43條第 1項
    第 2款情形外，處1200元以上2400元以下罰鍰，並記違規點
    數一點，道路交通管理處罰條例第40條、第63條第1項第1款
    分別定有明文。次按違反道路交通管理事件統一裁罰基準表
    亦明定，汽車駕駛人行車速度超過規定之最高時速未滿二十
    公里，在期限內到案聽候裁決者，處1600元罰鍰，並記違規
    點數一點。
四、經查：
  (一)抗告人駕駛前開自用小客車於前揭時、地，行車速度速限50
    公里處，經設置於該處之雷達測速儀測得時速為63公里，並
    經自動照相採證，而設置於舉發地點之雷達測速儀，係於98
    年11月20日由經濟部標準檢驗局檢驗合格，有效期限至99年
    11月30日，且基隆市警察局於舉發地點前約 400公尺處設有
    行車速限50公里之標誌，並於牌面下方附掛「前有測速自動
    照相」之告示牌，基隆市警察局並業於95年12月11日以基警
    交字第0950076467號函公告轄內設置「固定式微電腦闖紅燈
    及測速自動照相設備」地點，且將設置地點及雷射、雷達測
    速儀檢定合格證書張貼公告於該局電腦網站網頁，有基隆市
    警察局99年3月31日基警交字第0990007966號函、同年5月17
    日基警交字第0990012749號函檢送之本件舉發彩色採證照片
    、「前有測速自動照相」告示牌彩色照片、基隆市轄內設置
    「固定式微電腦闖紅燈及測速自動照相設備地點」公告、本
    件雷射測速儀檢定合格證書在卷可稽，足見本件採證之準確
    性要無疑義。
  (二)抗告人雖辯稱，基隆市警察局最初於99年 3月16日開立舉發
    違反道路交通管理事件通知單時，僅處罰汽車駕駛人1600元
    ，詎經伊向原法院聲明異議後，原法院又依道路交通管理處
    罰條例第63條規定，追加記違規點數一點之處罰，惟該第63
    條之規定，顯然係將一罪給予兩種處罰之不當立法，並將迫
    使人民不敢聲明異議云云。惟查，基隆市警察局於99年 3月
    16日開立舉發違反道路交通管理事件通知單雖僅載明處罰汽
    車所有人潘秋子1600元，但經潘秋子向原處分機關提出申訴
    ，並告知應歸責人即汽車駕駛人為抗告人後，原處分機關乃
    於99年4月12日裁罰抗告人1,600元，並依道路交通管理處罰
    條例第63條規定記違規點1點，該裁決書於99年4月12日送達
    抗告人，抗告人乃聲明異議。故原法院據該裁決書而裁判，
    核無違誤。抗告人辯稱係其向原法院聲明異議後，原法院始
    追加記違規點數一點之處罰云云，容有誤會。
  (三)抗告人又辯稱：人民對處分不服之申訴期間僅有20日，而執
    法機關立案卻可享有 3個月之寬限期，立法者明顯偏袒執法
    機構，而有違平等原則云云。惟查界定案件究屬何性質、應
    適用何救濟途徑及如何提起救濟，係屬立法者之權限，應由
    立法者審酌一切情況後，以法律規定之。故道路交通安全管
    理處罰條例第85條既已規定「受處分人，不服第八條主管機
    關所為之處罰，得於接到裁決書之翌日起二十日內，向管轄
    地方法院聲明異議」，已不致使抗告人權益無從救濟，而無
    不合。予抗告人自不得再聲明異議時間較短為由，提起抗告
    。
五、綜上所述，抗告人於上揭時、地，確有行車速度超過規定之
    最高時速未滿二十公里之違規行為。則原法院認原處分機關
    對抗告人前揭違規行為，依道路交通管理處罰條例第40條、
    第63條第1項第1款、違反道路交通管理事件統一裁罰基準及
    處理細則第41條、第43條、第44條、違反道路交通管理事件
    統一裁罰基準表之規定，於99年4月12日以基監字第裁42-RA
    0000000號裁決書裁處受處分人罰鍰1,600元，並記違規點數
    一點，核無不當，而駁回抗告人於原審法院之聲明異議，經
    核並無不合，抗告人意旨指摘原裁定不當，為無理由，應予
    駁回。
六、據上論結，應依道路交通案件處理辦法第26條，刑事訴訟法
    第412條，裁定如主文。
中    華    民    國    99    年    6     月    29    日
                  刑事第七庭  審判長法  官  宋明蒼
                                    法  官  楊智勝
                                    法  官  游紅桃
以上正本證明與原本無異。
不得再抗告。
                                    書記官  戴伯勳
中    華    民    國    99    年    6     月    30    日

司法院資訊處製作；財團法人民間司法改革基金會備份。
